【裁判字號】    98,聲判,72
【裁判日期】    981126
【裁判案由】    聲請交付審判
【裁判全文】
臺灣高雄地方法院刑事裁定              98年度聲判字第72號
聲  請  人  乙○○
代  理  人  邱江隆律師
被      告  甲○○
上列聲請人因告訴被告偽造文書等案件，不服臺灣高等法院高雄
分院檢察署駁回再議之處分（98年度上聲議字第1117號），聲請
交付審判，本院裁定如下：
    主  文
聲請駁回。
    理  由
一、聲請交付審判意旨略以：被告甲○○原係交通部高雄港務局
    （下稱高雄港務局）業務組營運課（後改稱營運科）之課員
    ，聲請人乙○○係營運課派駐聯合作業室課員，此有出席簡
    報人員名冊1 份可證，民國83年7 月起至86年2 月28日止，
    依高雄港務局與臺灣肥料股份有限公司（以下簡稱台肥公司
    ）簽訂協議及76年高雄港務局函，案外人張雅富係高雄港務
    局業務組營運課之課員，張雅富除向台肥公司收取管理費外
    如進口原料為氯化鉀、磷礦者，並應收取一般貨物碼頭通過
    費，然張富雅竟在上開期間內短收一般貨物碼頭通過費新台
    幣（下同）3,025,895 元，此有協議書1 份，高雄港務局函
    1 份，高雄港第25號碼頭船隻裝卸作業調查表影本11份、租
    金級費用清單10份可證，張雅富製作租金及費用清單必送1
    份給企畫課，由被告核對，足見被告早已知悉上開期間短收
    之3,025,895 元，係張雅富所短收，而非聲請人，然被告竟
    於97年7 月11日在臺灣高雄地方法院檢察署偵訊時供稱；一
    直到86年3 月份期限屆滿為止都是乙○○在收等語，使聲請
    人乙○○由證人變成被告，此有臺灣高雄地方法院檢察署97
    年度偵字第27956 號不起訴處分書可證，足見被告上開不實
    供述為檢察官所採信，原不起訴處分書對聲請人所提出之證
    據並未調查斟酌，而駁回處分僅以非證人供述，檢察官即有
    採信義務，而置檢察官已採信不顧，是請准予交付審判等語
    。
二、按告訴人不服上級法院檢察署檢察長或檢察總長認再議為無
    理由而駁回之處分者，得於接受處分書後10日內委任律師提
    出理由狀，向該管第一審法院聲請交付審判。法院認為交付
    審判之聲請不合法或無理由者，應駁回之。刑事訴訟法第25
    8 條之1 、第258 條之3 第2 項前段分別定有明文。按刑事
    訴訟法第258 條之1 規定，告訴人得向法院聲請交付審判，
    此係對於檢察官不起訴或緩起訴裁量權制衡之一種外部監督
    機制，此時，法院僅在就檢察官所為不起訴或緩起訴之處分
    是否正確加以審查，以防止檢察機關濫權。依此立法精神，
    同法第258 條之3 第3 項規定：法院就交付審判之聲請為裁
    定前，得為必要之調查等語，其所謂得為必要之調查，係指
    調查證據之範圍應以偵查中曾顯現者為限，不可就新提出之
    證據再為調查，亦不可蒐集偵查卷以外之證據，否則將與刑
    事訴訟法第260 條之再行起訴規定混淆不清。又法院於審查
    交付審判之聲請有無理由時，除認為不起訴處分書所載理由
    違背經驗法則、論理法則或其他證據法則者外，不宜率予交
    付審判，法院辦理刑事訴訟案件應行注意事項第134 項定有
    明文。
三、經查：
  1.聲請人原告訴意旨以：案外人張雅富負責製作之裝卸作業調
    查表及租金、費用清單上，卻未登載應向臺肥公司收取「一
    般貨物碼頭通過費」之事項，致未向臺肥公司收取「一般貨
    物碼頭通過費」共新臺幣（下同）3,025,895 元。然被告甲
    ○○明知上情，竟為掩護案外人張雅富之刑責，竟於案外人
    張雅富遭本署檢察官以96年度他字第8815號瀆職案件偵查中
    ，於97年7 月11日，前往臺灣高雄地方法院檢察署第9 偵查
    法庭就上開瀆職案件出庭作證時具結後，猶針對臺肥公司於
    83年7 月間起至86年2 月28日止使用高雄港第25碼頭作為合
    作興建肥料專用碼頭之通過費是由誰收取之與案情有重要關
    係之事項，虛偽陳述：一直到86年3 月份期限屆滿為止，都
    是告發人兼告訴人乙○○在收等語，令承辦之臺灣高雄地方
    法院檢察署書記官將此不實證言記載於訊問筆錄上，並致該
    案之承辦檢察官誤信為真，繼而將此不實證言登載於該案之
    不起訴處分書中，足生損害於司法偵查之公正性，因認被告
    涉刑法第214 條使公務員登載不實等罪嫌等語。經該署檢察
    官偵查後認：按刑法第214 條所謂使公務員登載不實事項於
    公文書罪，須一經他人之聲明或申報，公務員即有登載之義
    務，並依其所為之聲明或申報予以登載，而屬不實之事項者
    ，始足構成，若其所為聲明或申報，公務員尚須為實質之審
    查，以判斷其真實與否，始得為一定之記載者，即非本罪所
    稱之使公務員登載不實，最高法院73年台上字第1710號著有
    判例可資參照。而被告於檢察官就上開案件偵查過程，以證
    人身分出庭所為證述內容，雖經書記官記載於筆錄上，然偵
    查中之筆錄僅係偵查程序之證明，對實體之法律關係，並不
    生直接的影響，且證人之證言雖係認定犯罪事實之證據方法
    之一，然承辦檢察官仍須參酌其他相關事證，本於論理及經
    驗法則，就證述內容之真實性謹慎判斷取捨，並非一經證人
    陳述，檢察官即有採信之義務，是揆諸前揭判例意旨，聲請
    人以上開案件之承辦檢察官採信被告於該案之證述而記載於
    不起訴處分書中，即認被告涉有使公務員登載不實之罪嫌，
    容有誤會，是被告犯罪嫌亦不足，而依刑事訴訟法第252 條
    第10款以臺灣高雄地方法院檢察署檢察官98年度偵字第1411
    2 號為不起訴處分，嗣經聲請人提起異議，經臺灣高等法院
    高雄分院檢察署認原檢察官以其確信及綜合卷內事證，認被
    告所為與刑法偽造文書之要件有間，其不起訴處分之理由明
    確，且核與卷內事證相符，認聲請人異議聲請難謂有理由，
    而以臺灣高等法院高雄分院檢察署98年度上聲議字第1117號
    處分書駁回異議之聲請。
  2.依上所述，原臺灣高雄地方法院檢察署檢察官不起訴處分書
    及臺灣高等法院高雄分院檢察署處分書，已詳述其認定被告
    所為，不構成刑法第214 條使公務員登載不實罪之所憑證據
    及理由，且上開不起訴處分書及處分書理由所憑之事證，復
    經本院調閱前開卷證核閱無訛，採認事實均確有所據。另上
    開不起訴處分書、處分書之理由，其認事用法亦無何違背經
    驗法則、論理法則或其他證據法則之情事。聲請人猶執前詞
    ，指摘不起訴及駁回再議等處分不當，聲請交付審判，並無
    理由。
四、綜上，原臺灣高雄地方法院檢察署檢察官不起訴處分書及臺
    灣高等法院高雄分院檢察署處分書，認事用法，核無不合。
    聲請人指摘不起訴及駁回再議等處分不當，據此聲請交付審
    判，為無理由，應予駁回。
五、另就臺灣高雄地方法院檢察署檢察官98年度偵字第14112 號
    不起訴處分書有關偽證罪部分，因聲請人就被告涉犯刑法第
    168 條偽證罪嫌部分僅為告發人，且聲請人聲請再議及聲請
    本件交付審判亦均僅及刑法第214 條部分，此觀聲請人之交
    付審判聲請書自明，是就該不起訴處分書關於刑法第168 條
    部分，自非本件交付審判之聲請、審酌範圍，附此敘明。
六、依刑事訴訟法第258條之3第2項前段，裁定如主文。
中    華    民    國    98    年    11    月    26    日
                  刑事第十一庭  審判長法  官  黃三友
                                      法  官  林俊寬
                                      法  官  陳億芳
以上正本證明與原本無異。
不得抗告。
中    華    民    國    98    年    11    月    27    日
                                      書記官  林靜慧


司法院資訊處製作；財團法人民間司法改革基金會備份。
